最高法院刑事判決　　　　　　　九十四年度台上字第四一七號
　　上　訴　人　台灣高等法院高雄分院檢察署檢察官
　　被　　　告　甲○○
　　　　　　　　　　　　之1
上列上訴人因被告偽造文書案件，不服台灣高等法院高雄分院中
華民國九十一年三月十三日第二審判決（九十年度上訴字第一七
一二號，起訴案號：台灣高雄地方法院檢察署八十八年度偵字第
二二六０一號），提起上訴，本院判決如下：
    主  文
上訴駁回。
    理  由
按刑事訴訟法第三百七十七條規定：上訴於第三審法院，非以判
決違背法令為理由，不得為之。是提起第三審上訴，應以原判決
違背法令為理由，係屬法定要件。如果上訴理由狀並未依據卷內
訴訟資料，具體指摘原判決不適用何種法則或如何適用不當，或
所指摘原判決違法情事，顯與法律規定得為第三審上訴理由之違
法情形，不相適合時，均應認其上訴為違背法律上之程式，予以
駁回。本件原判決以公訴意旨略稱：被告甲○○於民國八十五年
間遊說告訴人趙俊傑加入直銷工作，擔任其下線，趙俊傑以中國
信託商業銀行000000000000000號信用卡供被告
使用，被告乃意圖為自已不法之所有，利用知悉趙俊傑所有另一
張華南銀行信用卡號碼之機會（卡號000000000000
000號，正卡持有人為趙俊傑之妻李麗梅），自八十六年五月
間，先後六次，在美商賀寶芙股份有限公司（下稱賀寶芙公司）
產品訂購單及同意書上冒簽趙俊傑之姓名，或直接或間接以該華
南銀行信用卡為付款方式，向該公司訂購貨品，貨品全數交付被
告或其下線，足生損害於趙俊傑。因認被告涉有刑法第二百十六
條、第二百十條行使偽造私文書罪嫌。經審理結果認為不能證明
被告犯罪，爰撤銷第一審之科刑判決，改判諭知其無罪，已綜合
全部卷證資料，逐一斟酌判斷，敘明其無從形成被告有罪之心證
理由，從形式上觀察，並無違背法令之情形存在。查證據之取捨
及證據之證明力如何，均屬事實審法院得自由裁量、判斷之職權
，苟其此項裁量、判斷，並不悖乎通常一般之人日常生活經驗之
定則或論理法則，又於判決內論敘其何以作此判斷之心證理由者
，即不得任意指摘其為違法，據為提起第三審上訴之合法理由。
原判決依憑被告之辯解、告訴人趙俊傑之部分指訴及同意書，證
人周玉真之證詞，賀寶芙公司之訂購單、覆函，英商渣打行信用
卡中心簽單明細表等證據資料，認定被告向賀寶芙公司訂購產品
，或經告訴人在訂購單上親自簽名，或經告訴人授權被告使用信
用卡付款，並無任何證據證明被告係以剪貼影印告訴人簽名之方
式偽造文書，本件純屬民事糾葛，不能證明被告犯罪，已詳加斟
酌論斷，敘明其所憑以判斷之證據及形成心證之理由。其中關於
告訴人之指訴、證人周玉真之證詞是否實在？賀寶芙公司之覆函
是否可採？乃原審取捨證據及證據證明力判斷職權之合法行使，
其採證尚無悖乎一般經驗法則，自不得指為違法。至於原判決附
表編號一、三、四之訂購單，並無告訴人趙俊傑之簽名，原判決
誤為有其簽名，雖與卷內證據資料不相符合，然並不影響原判決
之主旨，亦不生違背法令之問題。另查刑事訴訟法第三百七十九
條第十二款所謂未受請求之事項予以判決，係指法院對於未經起
訴或上訴之事項，或起訴或上訴效力所不及之事項而為審判之謂
。本件檢察官僅就原判決附表編號一至六部分起訴，原審認此部
份無罪，對編號七、八部分自無庸加以審判。原判決雖於理由欄
內說明：「關於附表編號七、八部分，被告否認偽造告訴人之簽
名（訂單及同意書），辯稱經告訴人之同意，告訴人到庭亦稱編
號七、八部分其有同意，非被告偽造等語，此部分自無偽造文書
及詐欺問題，惟此部分未經檢察官起訴，係原法院（指第一審法
院）自行認定，併予敘明」等語（原判決理由第四項）。顯已表
示無對未經起訴之事項加以裁判之意思，其審判之事項，並未逸
出檢察官請求之範圍，尤無訴外裁判之問題。上訴意旨置原判決
上開明確論斷於不顧，對原審取捨證據及證據證明力判斷之審判
職權行使，任憑己見，或就同一證據資料為相異之評價，或就不
影響於判決本旨事項再為事實上之爭辯，均與法律規定得為第三
審上訴理由之違法情形，不相適合，其上訴為違背法律上之程式
，應予駁回。
據上論結，應依刑事訴訟法第三百九十五條前段，判決如主文。
中　　華　　民　　國　九十四　年　　一　　月　二十七　日
                      最高法院刑事第四庭
                          審判長法官  紀　俊　乾
                                法官  黃　正　興
                                法官  劉　介　民
                                法官  陳　東　誥
                                法官  吳　昭　瑩
      本件正本證明與原本無異
                                      書  記  官
中　　華　　民　　國　九十四　年　 一　 月   三十一   日
                                                      Ｅ
